【裁判字號】    89,判,681
【裁判日期】    890309
【裁判案由】    工商登記
【裁判全文】
行  政  法  院  判  決                            八十九年度判字第六八一號
    原      告  甲○○
    被      告  彰化縣政府
右當事人間因工商登記事件，原告不服經濟部中華民國八十八年三月一日經八八訴字
第八八六三○九五四號再訴願決定，提起行政訴訟。本院判決如左︰
    主  文
原告之訴駁回。
    事  實
緣原告未申辦營利事業登記，在彰化縣花壇鄉○○村○○路○段三一六號五、六樓經
營套房出租，案經被告機關所屬聯合查報小組於八十七年七月二十三日查獲。案經被
告機關認有違反商業登記法第三條之規定，依據同法第三十二條第一項規定，以八十
七年八月二十一日彰府建商字第○一五○八六二號函裁處新台幣四萬五千元。原告不
服，提起一再訴願，均遭決定駁回，遂提起本件行政訴訟。茲摘兩造訴辯意旨於次
：
原告起訴意旨略謂︰原告所有彰化縣花壇鄉○○村○○路○段三一六號一至六樓房屋
係原告於民國八十六年五月十六日購入，因原告經營貨運業，故將前開房屋提供員工
、司機及眷屬住宿之用，餘屋則依民間慣例出租，並未豎立招牌或供營業使用。查報
人員所拍攝「大彩虹住宿休息、套房出租」「丁大姐套房出租」等招牌、電梯旁外牆
廣告及所查獲之名片，均係原告承購前開房屋之前即已存在，被告機關認定原告未申
辦營業登記，經營套房出租業，並裁處罰鍰，顯然違法。一再訴願決定均予維持，均
有不當，請一併撤銷，以維原告權益。
被告答辯意旨略謂︰緣原告於本縣花壇鄉○○村○○路○段三一六號五、六樓開設丁
大姐套房出租，未依法辦理營利事業設立登記，擅自營業、經營套房出租提供住宿休
息，經本縣聯合查報小組查獲，並製成現場紀錄表，經該現場工作人員劉勝華簽名供
認不諱。本府以8.八七彰府建商字第○一五○八六二號處分其其違反商業登記法
第三條、第八條第一項之規定，並依同法第三十二條規定處罰鍰壹萬伍仟元（折合新
台幣肆萬伍仟元）並應即停業。事後原告於八十七年九月十一日申請撤銷原處分，其
理由謂供所屬公司員工使用，但本府派員稽查時係經營住宿休息及套房出租（附照片
影本）。原告於八十八年四月十二日起訴狀辯稱：「本府稽查人員所拍攝「大彩虹之
招牌，現場照片、名片所示及電梯旁及外牆等廣告均係承購建物之前所遺留下來，尚
未僱工拆除之廣告字樣，顯不能歸之原告之事由」。惟經查其原址曾經本府聯合稽查
小組於八十二年六月二日查獲柏君大飯店，八十四年四月十四日及八十四年十一月二
日查獲柏君大飯店（市招）稅捐處設籍資料為柏林商務旅館。八十五年五月十六日查
獲柏林商務旅館，於八十五年十一月二十日查獲柏林大飯店（市招）稅捐處設籍資料
為柏林企業社，均為變相從事經營旅館業務，如另附聯合稽查現場紀錄表，由此可見
均與事實不符。本府又於八十七年七月二十三日查獲丁大姐套房出租（市招）未向稅
捐處辦理設籍課稅，如前本府聯合稽查現場紀錄表照片及補充該址旅客登記表一紙請
參閱，即可知原告從事住宿休息，有變相經營旅館業務及營業使用之情事。故原告未
經登記即行開業，核有違反商業登記法規定至為明確。綜上所陳，本府所為處分於法
並無不合，敬請維持原處分，駁回原告之訴，以維法紀。
    理  由
按「商業及其分支機構除第四條第一項規定外，非經主管機關登記，並發給登記證後
，不得開業。」；又「違反第三條、第八條第一項、及第十三條第一項規定，未經登
記即行開業者，除由主管機關命令停業外，處各行為人三千元以上一萬五千元以下罰
鍰；其拒不遵令停業者，由主管機關各再處四千元以上二萬元以下罰鍰。」分別為商
業登記法第三條及同法第三十二條所規定。本件原告未申辦營利登記，擅於彰化縣花
壇鄉○○村○○路○段三一六號五、六樓經營套房出租，提供住宿休息營利，案經被
告機關所屬聯合查報小組查獲，制有現場稽查記錄表及拍攝有現場照片可稽，並經現
場工作人員劉勝華簽名供認不諱。原告一再訴願及提起本件行政訴訟，均訴稱前開房
屋於八十六年五月十六日購入後，均提供其所經營之貨運行之員工、司機、眷屬住宿
之用，並未供營業使用。查報人員所拍攝「大彩虹住宿休息、套房出租」「丁大姐套
房出租」等招牌、電梯旁外牆廣告及所查獲之名片，均係原告承購前開房屋之前即已
存在，被告機關認定原告未申辦營業登記，經營套房出租業，並裁處罰鍰，顯然違法
云云。惟查，本案於被告機關所屬聯合查報小組取締時，原告僱用之工作人員劉勝華
即承認現場確有出租套房營利之違規行為，並簽名於現場製作之稽查記錄表上。況依
卷附照片「住宿休息、套房出租」之招牌分別懸掛於房屋外牆及電梯旁，於夜間並點
燈照亮招牌，如非原告所設置，早應拆除，斷無任其懸掛，徒耗電力之理。況據被告
指明，原址原經營柏君大飯店、柏林大飯店，經被告於八十四年、八十五年間查獲，
可見現場招牌及廣告為原告所設置且依現場佈設，房內住宿用具一應俱全，床單枕頭
舖設整齊，可隨時供不特定之顧客住宿、休息，原告顯然違規經營套房出租、旅館業
甚明。被告機關因依前揭規定裁處罰鍰，於法即無不合，一再訴願決定遞予維持，亦
稱妥適。本件原告起訴論旨為無理由，應予駁回。
據上論結，本件原告之訴為無理由，爰依行政訴訟法第二十六條後段，判決如主文。
中    華    民    國     八十九      年      三      月       九        日
                    行 政 法 院 第 一 庭
                                審 判 長 評  事      黃  綠  星
                                         評  事      藍  獻  林
                                         評  事      黃  璽  君
                                         評  事      廖  宏  明
                                         評  事      鄭  忠  仁
右  正  本  證  明  與  原  本  無  異
                                         法院書記官  陳  春  木
中    華    民    國     八十九      年      三      月       十        日


司法院資訊處製作；財團法人民間司法改革基金會備份。
